【裁判字號】    95,易,1788
【裁判日期】    950727
【裁判案由】    恐嚇
【裁判全文】
臺灣臺中地方法院刑事判決              95年度易字第1788號
公  訴  人  臺灣臺中地方法院檢察署檢察官
被      告  乙○○
                    （於臺灣臺中看守所羈押中）
上列被告因恐嚇案件，經檢察官提起公訴（九十五年度偵字第一
二一四三號），被告於準備程序中就被訴事實為有罪之陳述，受
命法官於聽取當事人之意見後，由本院合議庭裁定由受命法官以
簡式審判程序判決如下：
    主    文
乙○○連續以加害生命、身體、財產之事，恐嚇他人致生危害於
安全，處有期徒刑肆月，如易科罰金，以佰元折算壹日。
    犯罪事實
一、緣乙○○與甲○○有債權債務糾紛，屢經乙○○催討未果。
    乙○○因而心生不滿，竟基於恐嚇之概括犯意，分別於民國
    九十三年五月四日凌晨五時六分許、同年五月二十四日下午
    五時五十三分許、同年六月三日凌晨四時十二分許、同年六
    月九日晚間九時二十六分許、同年七月二十七日下午五時四
    十九分許，利用不知情之張毓瑛所有之000000000
    0號行動電話，各傳送內容為「我徵信社不是做假的，委託
    我找的人沒有找不到的，不要連累家人，做事要敢做敢擔」
    、「阿賓，給你到五月二十八日、餘款全部清償，不然保證
    你會後悔一輩子，希望不要害到妻兒，我說到作（做之誤）
    到的」、「甲○○、林春佑，‧２‧，陳冠樺，陳奕涵
    ，你們看著辦，我會好好玩死你們，幹」、「晚上你們家一
    定失火的。」、「阿賓，你在（再之誤）不跟我看這筆帳要
    這麼處理，我就開始做給你看」等五通簡訊給甲○○，連續
    以上開加害生命、身體、財產之事恐嚇甲○○，使甲○○因
    而心生畏懼，致生危害於安全。
二、案經甲○○訴由臺中縣警察局大甲分局報請臺灣臺中地方法
    院檢察署檢察官偵查起訴。
    理    由
一、上開事實，業據被告乙○○於本院審理時坦承不諱，核與告
    訴人甲○○指述遭恐嚇情節，及證人張毓瑛證述將上開行動
    電話借予被告之情節相符，並有前揭簡訊影印資料二十七張
    、通聯調閱查詢單一紙附卷足憑，足認被告自白與事實相符
    ，本案事證明確，其犯行堪以認定，應依法論科。
二、被告以加害生命、身體之事，使被害人心生畏懼，致生危害
    於安全，核其所為，係犯刑法第三百零五條恐嚇危害安全罪
    。被告行為後，刑法於九十四年二月二日修正公布，於九十
    五年七月一日施行，而行為後法律有變更者，適用行為時之
    法律，但行為後之法律有利於行為人者，適用最有利於行為
    人之法律，現行刑法第二條第一項訂有明文，此條規定乃與
    刑法第一條罪刑法定主義契合，而貫徹法律禁止溯及既往原
    則，係規範行為後法律變更所生新舊法律比較適用之準據法
    ，是刑法第二條本身雖經修正，但刑法第二條既屬適用法律
    之準據法，本身尚無比較新舊法之問題，應一律適用裁判時
    之現行刑法第二條規定以決定適用之刑罰法律，先予敘明。
    又本次刑法修正之比較新舊法，應就罪刑有關之共犯、未遂
    犯、想像競合犯、牽連犯、連續犯、結合犯，以及累犯加重
    、自首減輕暨其他法定加減原因（如身分加減）與加減例等
    一切情形，綜其全部罪刑之結果而為比較，最高法院九十五
    年五月二十三日著有九十五年度第八次刑庭會議決議可資參
    照。經查：
  (一)被告行為後，刑法第五十六條連續犯之規定，業於九十四年
    二月二日修正公布刪除，並於九十五年七月一日施行，因行
    為後新法業已刪除連續犯之規定，此刪除雖非犯罪構成要件
    之變更，但顯已影響行為人刑罰之法律效果，自屬法律有變
    更。依行為時之舊法，被告數犯罪行為僅以一罪論，而依裁
    判時之新法，被告數犯罪行為即須分論併罰，比較新、舊法
    結果，並依新修正刑法第二條第一項規定，仍應適用較有利
    於被告之行為時法律即舊法論以連續犯。
  (二)九十五年七月一日修正公布施行之刑法第四十一條第一項前
    段規定：「犯最重本刑為五年以下有期徒刑以下之刑之罪，
    而受六個月以下有期徒刑或拘役之宣告者，得以新臺幣一千
    元、二千元或三千元折算一日，易科罰金。」，惟被告行為
    時之刑法第四十一第一項前段規定：「犯最重本刑為五年以
    下有期徒刑以下之刑之罪，而受六個月以下有期徒刑或拘役
    之宣告，因身體、教育、職業、家庭之關係或其他正當事由
    ，執行顯有困難者，得以一元以上三元以下折算一日，易科
    罰金。」，又依修正前罰金罰鍰提高標準條例第二條前段（
    現已刪除）規定，就其原定數額提高為一百倍折算一日，則
    被告行為時之易科罰金折算標準，應以銀元三百元折算一日
    ，經折算為新臺幣後，應以新臺幣九百元折算為一日。比較
    修正前後之易科罰金折算標準，以修正前之刑法第四十一條
    第一項前段即行為時法律之規定，較有利於被告，故應依修
    正後刑法第二條第一項前段規定，適用修正前刑法第四十一
    條第一項前段規定，定其折算標準。
  (三)刑法第三百零五條恐嚇危害安全罪規定其法定刑得科或併科
    銀元三百元以下罰金，然被告行為後，於九十五年六月十四
    日增訂刑法施行法第一條之一，並規定：「中華民國九十四
    年一月七日刑法修正施行後，刑法分則編所定罰金之貨幣單
    位為新臺幣。九十四年一月七日刑法修正時，刑法分則編未
    修正之條文定有罰金者，自九十四年一月七日刑法修正施行
    後，就其所定數額提高為三十倍。但七十二年六月二十六日
    至九十四年一月七日新增或修正之條文，就其所定數額提高
    為三倍。」（註：刑法修正公布日期應為九十四年二月二日
    ，施行日期為九十五年七月一日，前揭條文日期似有錯誤，
    但不影響本案之判斷），且九十四年二月二日施行公布九十
    五年七月一日施行之刑法第三十三條第五款修正為：「主刑
    之種類如下：五、罰金：新臺幣一千元以上，以百元計算之
    ，」，是依修正後之法律，刑法第三百零五條恐嚇危害安全
    罪所得科處之罰金刑最高為新臺幣九千元、最低為新臺幣一
    千元；而被告行為時適用之罰金罰鍰提高標準條例第一條前
    段規定：「依法律應處罰金、罰鍰者，就其原定數額得提高
    為二倍至十倍。但法律已依一定比率規定罰金或罰鍰之數額
    或倍數者，依其規定。」、現行法規所定貨幣單位折算新臺
    幣條例第二條規定：「現行法規所定金額之貨幣單位為圓、
    銀元或元者，以新臺幣之三倍折算之。」，及修正前刑法第
    三十三條第五款規定: 「主刑之種類如下：五、罰金：一元
    以上。」，是依行為時之法律，刑法第三百零五條恐嚇危害
    安全罪所得科處之罰金刑最高為新臺幣九千元、最低為新臺
    幣三十元。因此，比較上述修正前、後之刑罰法律，修正後
    之法律並未有利於被告，自以被告行為時之舊法即依修正前
    刑法第三十三條第五款，並配合罰金罰鍰提高標準條例第一
    條前段為法條適用之依據。
  (四)綜合上述各條文修正前、後之比較，揆諸前揭最高法院決議
    及修正後刑法第二條第一項規定之「從舊、從輕」原則，自
    應適用被告行為時之法律，即修正前刑法之相關規定，並配
    合罰金罰鍰提高標準條例第一條前段及修正前罰金罰鍰提高
    標準條例第二條之規定，予以論處。
三、被告先後多次犯行，時間緊接，方法相同，觸犯構成要件相
    同之罪，顯係基於概括犯意為之，為連續犯，依修正前刑法
    第五十六條之規定，以一罪論，並加重其刑。爰審酌被告為
    處理債務糾紛，竟不思依正途解決，反出言恐嚇，暨其犯罪
    之目的、手段，犯罪所生之危害，及犯後坦承犯行，態度尚
    可等一切情狀，量處如主文所示之刑，並諭知易科罰金之折
    算標準，以資懲儆。
依刑事訴訟法第二百七十三條之一第一項、第二百九十九條第一
項前段，刑法第二條第一項前段、修正前刑法第五十六條、刑法
第三百零五條、修正前刑法第四十一條第一項前段，罰金罰鍰提
高標準條例第一條前段、修正前罰金罰鍰提高標準條例第二條，
判決如主文。
中    華    民    國    95    年    7     月    27    日
                  刑事第十三庭  法  官  黃裕仁
上正本證明與原本無異。
如不服本判決，應於送達後十日內向本院提出上訴狀（須附繕本
），上訴於臺灣高等法院臺中分院。
                                書記官  王嘉仁
中    華    民    國    95    年    7     月    27    日
附錄論罪科刑法條
刑法第三百零五條
以加害生命、身體、自由、名譽、財產之事，恐嚇他人致生危害
於安全者，處二年以下有期徒刑、拘役或三百元以下罰金。


司法院資訊處製作；財團法人民間司法改革基金會備份。
